【裁判字號】    95,簡上,156
【裁判日期】    951221
【裁判案由】    給付會款
【裁判全文】
臺灣桃園地方法院民事判決             95年度簡上字第156號
上  訴  人  乙○○
被上訴人    甲○○
上列當事人間給付會款事件，上訴人對於民國95年5 月8 日本院
桃園簡易庭94年度桃簡字第697 號第一審判決提起上訴，於民國
95年12月7 日辯論終結，本院判決如下：
    主      文
上訴駁回。
第二審訴訟費用由上訴人負擔。
    事實及理由
一、上訴人起訴主張：訴外人丙○○（為原審被告並未提起上訴
    ，業已確定）於民國90年6 月1 日邀請上訴人、被上訴人參
    加以其為會首之互助會，會員連同會首共52人，會期自90年
    6 月1 日起至94年9 月1 日止，每會新臺幣（下同）10,000
    元，採外標制，起標金額最低為1,000 元（下稱系爭合會）
    。上訴人、被上訴人各參加1 會，被上訴人嗣於92年10月份
    以1,000 元得標。詎訴外人丙○○竟於92年11月無預警宣告
    停標，計系爭合會共有29會死會及23會活會，而會首丙○○
    、死會會員及被上訴人等並未將會款平均交付活會會員，且
    遲付之數額已達兩期之總額。為此，爰依合會之法律關係提
    起本件訴訟。原審駁回上訴人之請求，顯有違誤，請求廢棄
    原判決，判決被上訴人應給付上訴人11,000元，及自起訴狀
    繕本送達被上訴人翌日起至清償日止按年息5%計算之利息。
二、被上訴人則以：92年8 月間即傳言系爭合會將倒會，渠等活
    會會員乃協商以抽籤之方式，輪流以1,000 元得標，惟名義
    上雖係得標，然實際上則係無庸再給付活會會款，並由該得
    標者出面向會首丙○○及其餘死會會員請求給付會款，再交
    付予其餘活會會員，而伊僅係正巧於同年10月份中籤，是其
    自仍係屬活會會員無訛，且會首丙○○亦未將10月份之會款
    交付於伊，因此上訴人自亦不得請求伊給付會款。原審駁回
    上訴人之請求，並無違誤，請求駁回上訴等語置辯。
三、查兩造對於丙○○召集系爭合會，兩造均有參加系爭合會之
    事實均不爭執，復有互助會會員單在卷可稽。而本件兩造之
    爭執點為：（一）被上訴人是否為死會會員？（二）被上訴
    人有無給付死會會款之義務？經查：
（一）上訴人主張其將92年10月份之會款交付予丙○○，因此被
      上訴人有給付會款11,000元之義務。而被上訴人則以其並
      未收到丙○○所交付之會款，且伊尚屬活會會員，因此上
      訴人之請求無理由云云。就被上訴人是否尚屬活會會員，
      經查：證人王惠予於原審到庭證稱：「（問：請問證人是
      否知道被上訴人是於10月份因為共同決議抽到才標會的？
      ）答：我知道，沒有錯，我們確實有於9 月份達成共識，
      會首不同意，是因為她已經避不見面，所以我們當初達成
      決議的人確實都是活會的人」（詳見原審94年10月12日言
      詞辯論筆錄）。又證人即會首丙○○於本院94年度簡上字
      第267 號給付會款事件到庭證稱：「（問：會單上甲○○
      是否死會？）答：我的資料上她是活會。但是92年10月份
      以後就亂掉了，我有請律師催繳會款，他們死會、活會都
      要抵銷，所以我收不到會款。甲○○在9 月份以前都還是
      活會。10月份以後縱使有標到我也沒有也沒辦法交給甲○
      ○。．．（問：你是否交1 萬元的會款給甲○○？）答：
      我有收到1 萬元的會款，是34會的，不是這一個52會，錢
      有交給甲○○。」等語（詳見本院94年度簡上字第267 號
      卷95年8 月16日言詞辯論筆錄）。與證人吳清慧於本院94
      年度簡上字第267 號時證稱：「（問：甲○○對本會是死
      會還是活會？）答：在92年10月時，李在所有活會的人的
      同意下，用抽籤的方式由她得標，李沒有拿我們活會的錢
      ，她有拿一小部份死會的人的錢。」等語相符（詳見本院
      94年度簡上字第267 號95年5 月5 日準備程序筆錄）。足
      以證明系爭合會確係自「92年10月1 日」起因故無法繼續
      開標，大多數之活會會員同意自92年10月起就剩餘之活會
      會員不再競標，並遂月由排定之活會會員1 名代表以1,00
      0 元底標得標；而92年10月份則係由被上訴人甲○○抽中
      得標，其並代表向部分死會會員收取會款。證人丙○○對
      於系爭合會於92年10月起既已因故無法繼續，被上訴人甲
      ○○於同年10月依大多數活會會員之決議，以得標人之身
      分向部分死會會員收取會款，尚難據此認定「系爭合會於
      92年10月尚正常進行，且被上訴人甲○○係在會首丙○○
      之主持下得標，被上訴人甲○○於丙○○倒會時已屬非活
      會會員身分」；再者，兩造均於92年9 月30日之共同決議
      聲明書上簽名，此有互助會會員名單影本在卷可稽，復為
      兩造所不爭執。而該協議書亦載明：「所有剩餘之活會會
      員不再競標，且自92年10月1 日起開標後所產生之死會名
      額，不再列入會首應收死會會款的對象。」顯見依照該決
      議書內容，上訴人顯未交付92年10月份之會款，而上訴人
      豈可事後不依照該決議行事，將92年10月份之活會會款交
      付予會首丙○○，卻將責任歸責於被上訴人。從而，被上
      訴人主張其於92年10月份尚屬活會會員較為可採。
（二）既然被上訴人尚屬活會會員，則上訴人以被上訴人為死會
      會員，依據合會關係請求被上訴人給付會款11,000元，為
      無理由，應予駁回。
四、綜上所述，上訴人依據合會之法律關係，請求被上訴人給付
    11,000元，並自起訴狀繕本送達之翌日起至清償日止，按年
    息5%計算之利息，為無理由，應予駁回。原審為上訴人敗訴
    之判決，並無不合。上訴意旨指摘原判決不當，求予廢棄改
    判，為無理由，應予駁回。
五、本件判決之基礎已臻明確，兩造其餘攻擊防禦方法及舉證，
    核與判決結果不生影響，毋庸一一論列，併此敘明。
六、據上論結，本件上訴為無理由，依民事訴訟法第436 條之1
    第3項 、第449 條第1 項、第78條，判決如主文。
中    華    民    國    95    年    12    月    21    日
                  民事第三庭    審判長法  官  潘進柳
                                      法  官  陳永來
                                      法  官  張益銘
上列正本證明與原本無異。
不得上訴。
中    華    民    國    95    年    12    月    21    日
                                      書記官  陳純姃


司法院資訊處製作；財團法人民間司法改革基金會備份。
